【裁判字號】    89,上訴,3
【裁判日期】    890321
【裁判案由】    毒品危害防制條例
【裁判全文】
臺灣高等法院臺中分院刑事判決          民國八十九年度上訴字第三號
    上  訴  人
    即  被  告  乙○○
    指定辯護人  本院公設辯護人  甲○○
右上訴人因毒品危害防制條例案件，不服台灣南投地方法院中華民國八十八年十一月
十一日第一審判決（民國八十八年度訴字第二八一號，起訴案號：台灣南投地方法院
檢察署民國八十八年度偵字第四一○四號），提起上訴，本院判決如左：
    主      文
原判決撤銷。
乙○○連續轉讓第二級毒品，處有期徒刑柒月，扣案之安非他命壹包（毛重壹點壹玖
陸公克）沒收銷燬之。
    事      實
一、乙○○基於轉讓第二級毒品安非他命之概括犯意，連續於民國八十八年八月九日
    下午二、三時許，在南投縣竹山鎮○○街二十八號陳見智住處，將其向綽號「阿
    波」之不詳姓名成年男子，以新台幣（下同）二千元所購得之第二級毒品安非他
    命一包，用同樣價格轉讓予陳見智施用；又於同年月十一日下午二時四十五分許
    ，陳見智主動以電話向乙○○言明欲購買三千元之安非他命施用，並約定於其上
    開住處交貨，乙○○遂再行向綽號「阿波」之男子，購得三千元之安非他命欲以
    同一價格轉讓予陳見智；嗣因警方於同日十六時三十分許至陳見智之住處搜索，
    為警當場查獲而未遂，並扣得乙○○所有之第二級毒品安非他命一包（毛重一、
    一九六公克）。
二、案經南投縣警察局報請台灣南投地方法院檢察署檢察官偵查起訴。
    理      由
一、訊據上訴人即被告乙○○對於上揭時、地轉讓第二級毒品安非他命予陳見智施用
    等情坦承不諱，惟於原審辯稱：第二次交付毒品係因警員要陳見智打電話向伊佯
    稱欲購買安非他命三千元，伊才會去向綽號阿波之男子購買云云，惟右揭事實業
    經證人陳見智、鄭琮田及現場查獲之南投縣警察局警員施堂寶分別於警、偵訊及
    審理中證述綦詳，並有扣案之第二級毒品安非他命一包可資佐證；該包毒品經檢
    驗結果，確為安非他命，毛重一、一九六公克，有行政院衛生署管制藥品管理局
    檢驗成績書附卷可稽。且查證人施堂寶於偵查中曾到庭證稱，渠等當日係至陳見
    智住處搜索毒品結束，剛要出來時，適逢被告正要進入其住處，方從伊身上搜出
    毒品等語（八十八年八月二十六日偵訊筆錄參照），互核與證人陳見智於警訊中
    稱，伊係於警方至其住處搜索前，即與被告約好要購買安非他命，然因被告有事
    無法立即前來，才會遲延而與警方相遇等語相符，故被告前開所辯，尚難採信；
    本件事證明確，被告轉讓第二級毒品之犯行洵堪認定。
二、核被告所為，係犯毒品危害防制條例第八條第二項、第四項之轉讓第二級毒品罪
    及轉讓第二級毒品未遂罪。被告著手為第二次轉讓安非他命行為之際，甫欲將所
    購得之毒品交付予陳見智時，即為警查獲，其該次犯罪尚屬未遂階段。又被告持
    有第二級毒品之低度行為，應為轉讓之高度行為所吸收，不另論罪。次按，公訴
    人認被告前揭犯行係涉犯同條例第四條第二項、第五項之販賣毒品罪及販賣毒品
    未遂罪，惟該條例第四條之販賣毒品罪，須以行為人有營利之目的意思，而為販
    賣毒品之犯行者為其構成要件，如行為人無此項犯罪之目的條件，自難成立該罪
    ；經查，本件訊據被告始終否認交付安非他命予陳見智，係有何營利之意圖，供
    稱伊與陳見智係朋友，伊僅係交付毒品予陳見智施用，陳見智有時亦會將購得之
    安非他命分予伊共同施用，伊並未抽取金錢圖利等語（八十八年八月十一日警訊
    筆錄參照），且查(1)被告為警查獲之安非他命一小包，既係其向綽號「阿波」之
    男子所購得，原欲交付予陳見智之毒品，然其購入該毒品之價格為三千元，此為
    被告所自承，互核與證人鄭琮田到庭證述情節相符，應堪採信，而被告如確有營
    利之意圖，何以會將其所購入之三千元毒品，以原價格、原重量賣予陳見智，此
    似與經驗法則有違；(2)證人陳見智先於警訊中稱伊向被告購買安非他命二次，第
    一次購買二千元，係一手交錢、一手交貨；於偵訊中則改稱八月九日那天買了三
    千元，尚未交錢，等將來有錢才給他（指被告）；復於原審審理中謂，因被告曾
    住伊那兒，故拿安非他命與伊共同施用，均未曾付錢予被告云云，按證人陳見智
    就有無交付金錢予被告一節，前後供述均不一致，而被告於警訊中雖供稱陳見智
    確有交付二千元予伊，惟於偵訊、及原審審理中則均否認有收到錢，雖販賣毒品
    僅須以營利之意思販入、賣出即可成立，買賣之間有無實際賺取差價利潤在所不
    問，然被告欠缺販賣毒品之主觀要件既已如前述，而其販賣毒品之對象亦即證人
    陳見智就毒品交易之情節復前後證述不一致，則公訴意旨驟認被告涉犯販賣毒品
    罪嫌，似有誤會，惟起訴之事實相同，爰依法變更起訴法條，併予敘明。被告先
    後兩次轉讓第二級毒品犯行，時間緊接，所犯構成要件相同之罪名，顯係基於概
    括犯意反覆為之，為連續犯，應依刑法第五十六條之規定論以轉讓第二級毒品既
    遂罪，並依法加重其刑，原審予以論罪科刑，固非無見，惟查，扣案之安非他命
    經鑑定結果毛重一、一九六公克，原判決認定為一、二公克，尚有未當，被告上
    訴意旨否認犯罪雖無足取，但原判決既有可議，仍應由本院予以撤銷改判。爰審
    酌被告之素行、犯罪之動機及犯後態度等一切情狀，仍量處有期徒刑七月，扣案
    之安非他命一包毛重一、一九六公克係毒品危害防制條例第二條第二項第二款所
    管制之第二級毒品，依同條例第十八條第一項前段宣告沒收銷燬之。
據上論斷，應依刑事訴訟法第三百六十九條第一項前段、第三百六十四條、第二百九
十九條第一項前段、第三百條，毒品危害防制條例第八條第二項、第十八條第一項前
段，刑法第十一條前段、第五十六條，判決如主文。
本案經檢察官丙○○到庭執行職務。
中      華      民      國    八十九     年      三       月    廿一    日
                                  臺灣高等法院臺中分院刑事第十一庭
                                          審判長法  官羅  禮  政
                                                法  官  陳  欣  安
                                                法  官  曾  謀  貴
右正本證明與原本無異。
如不服本判決應於收受送達後十日內向本院提出上訴書狀，其未述上訴之理由者並
得於提起上訴後十日內向本院補提理由書（均須按他造當事人之人數附繕本）。
                                                書記官  粘  銘  環
中      華      民      國    八十九     年      三       月    廿三    日
毒品危害防制條例第八條第二項：轉讓第二級毒品者，處六月以上五年以下有期徒刑
，得併科新臺幣七十萬元以下罰金。
                                                                        Ｑ


司法院資訊處製作；財團法人民間司法改革基金會備份。
